臺灣高雄地方法院刑事判決　　　　　　　96年度易字第2969號
公　訴　人　臺灣高雄地方法院檢察署檢察官
被　　　告　乙○○
上列被告因頂替案件，經檢察官提起公訴（96年度調偵字第520
號），本院依簡式審判程序判決如下：
    主  文
乙○○意圖使犯人隱避而頂替，處有期徒刑肆月，減為有期徒刑
貳月，如易科罰金，以銀元參佰元即新臺幣玖佰元折算壹日。緩
刑參年，並向國庫支付新台幣伍萬元。
    事實及理由
一、本件犯罪事實及證據，除證據部分應補充：「被告乙○○於
    本院審理中之自白」外，餘均引用檢察官起訴書之記載 (
    如附件)。
二、按行為後法律有變更者，適用行為時之法律，但行為後之法
    律有利於行為人者，適用最有利於行為人之法律，係為現行
    刑法第2 條第1 項所明文。此條規定乃與刑法第1 條罪刑法
    定主義契合，係規範行為後法律變更所生新舊法律比較適用
    之準據法，並無新舊法比較之問題，應一律適用裁判時之現
    行刑法第2 條規定以決定適用之刑罰法律，先予辨明。又本
    次刑法修正之比較新舊法，應就罪刑有關之共犯、未遂犯、
    想像競合犯、牽連犯、連續犯、結合犯，以及累犯加重、自
    首減輕暨其他法定加減原因（如身分加減）與加減例等一切
    情形，綜其全部罪刑之結果而為比較；且易科罰金之折算標
    準，新法施行後，亦應依新法第2 條第1 項之規定，適用最
    有利於行為人之法律，最高法院95年度第8 次刑庭會議決議
    可資參照。查被告行為後，如附表所示之法律業經修正，並
    均於95年7 月1 日起生效施行，而經依上揭意旨比較結果，
    本院裁判時之法律並無較有利於行為人，揆諸上揭說明，自
    應適用行為時之法律以為論處。
三、核被告所為，係犯刑法第164 條第2 項之頂替罪。爰審酌被
    告頂替人犯之舉，將使刑罰之追訴失去公平正義，妨害司法
    公正，對犯罪偵查、真實發現影響程度甚鉅，惟念其終知坦
    承犯行，態度良好，及其素行、智識程度等一切情狀，量處
    如主文所示之刑。又中華民國96年罪犯減刑條例業於96年6
    月15日立法三讀通過，並於96年7 月16日施行，查本件被告
    上開犯係在96年4 月24日前，且非屬中華民國96年罪犯減刑
    條例第3 條第1 項所列各款所規範之罪，自得予以減刑，爰
    依中華民國96年罪犯減刑條例第2 條第1 項第3 款規定，減
    其刑期2 分之1 ，並依修正前之刑法第41條第1 項前段規定
    ，諭知易科罰金之折算標準。再者，95年7 月1 日公佈施行
    新修訂刑法第74條第2 項第4 款規定，緩刑之宣告得斟酌情
    形，命犯罪行為人向公庫支付一定金額。而犯罪在新法施行
    前，新法施行後，緩刑之宣告，應適用新法第74條之規定（
    參照最高法院95年5 月23日第8 次刑事庭會議）。經查，被
    告未曾受有期徒刑以上刑之宣告，有台灣高等法院被告前案
    紀錄表可按，其因一時失慮，偶罹刑典，並已坦認犯行，而
    見悔意，經此偵審程序及刑之宣告後，應知警惕，而無再犯
    之虞，本院認前開所宣告之刑，以暫不執行為適當，併依刑
    法第74條第1 項第1 款規定，宣告緩刑3 年，以啟自新，並
    依同條第2 項第4 款規定命被告應向國庫支付新台幣5 萬元
    。
據上論斷，應依刑事訴訟法第273 條之1 第1 項、第284 條之1
、第299 條第1 項前段、第310 條之2 、第454 條第2 項，刑法
第2 條第1 項前段、第164 條第2 項、第1 項、第74條第1 項第
1 款、第2 項第4 款，修正前刑法第41條第1 項前段，罰金罰鍰
提高標準條例第1 條前段、廢止前罰金罰鍰提高標準條例第2 條
，現行法規所定貨幣單位折算新臺幣條例第2 條，中華民國96年
罪犯減刑條例第2 條第1 項第3 款、第7 條，判決如主文。
本案經檢察官甲○○到庭執行職務。
中　　華　　民　　國　　96　　年　　10　　月　　24　　日
                  刑事第十五庭  法　官　方錦源
以上正本證明與原本無異。
如不服本判決，應於收受本判決後10日內向本院提出上訴書狀，
並應敘述具體理由，如未敘述上訴理由者，應於上訴期間屆滿後
20 日 內補提理由書狀於本院（均須按他造當事人之人數附繕本
）「切勿逕送上級法院」。
中　　華　　民　　國　　96　　年　　10　　月　　24　　日
　　　　　　　　　　　　　　　　書記官  鄧思辰
附錄本案論罪科刑法條：
中華民國刑法第164條
藏匿犯人或依法逮捕拘禁之脫逃人或使之隱避者，處2 年以下有
期徒刑、拘役或5 百元以下罰金。
意圖犯前項之罪而頂替者，亦同。
┌───────────────────────────────────────────────┐
│附表：                                                                                        │
├──────┬─────────────┬─────────────┬───────┬────┤
│相關變更條文│行為時法（下稱舊法）之內容│裁判時法（下稱新法）之內容│比  較  理  由│備    註│
├──────┼─────────────┼─────────────┼───────┼────┤
│罰金刑貨幣單│1.修正前罰金罰鍰提高標準條│1.刑法施行法第1 之1 條：「│刑法之貨幣單位│經依現行│
│位之變更    │  例第1 條前段：「依法律應│  中華民國94年1 月7 日刑法│由「元（指銀元│法規所定│
│            │  處罰金、罰鍰者，就其原定│  修正施行後，刑法分則編所│）」變更為「新│貨幣單位│
│            │  數額得提高為2 倍至10倍」│  定罰金之貨幣單位為新臺幣│臺幣」，且刑法│折算新臺│
│            │  （刑法乃係定明10倍）。  │  。94年1 月7 日刑法修正時│分則之罰金數額│幣條例第│
│            │2.修正前罰金罰鍰提高標準條│  ，刑法分則編未修正之條文│，亦視該分則先│2 條之規│
│            │  例第5 條：「第1 條所定得│  定有罰金者，自94年1 月7 │前曾修正與否，│定折算後│
│            │  提高倍數之規定，於本條例│  日刑法修正施行後，就其所│而分別提高3 或│等值，是│
│            │  修正後制定之法律，不適用│  定數額提高為30倍。但72年│30倍。        │以新法並│
│            │  之；本條例修正前公布之法│  6 月26日至94年1 月7 日新│              │未較有利│
│            │  律，於本條例修正後修正其│  增或修正之條文，就其所定│              │        │
│            │  罰金罰鍰數額或法律經全部│  數額提高為3 倍」。      │              │        │
│            │  修正而其罰金罰鍰數額未予│                          │              │        │
│            │  變更者，亦同」。        │                          │              │        │
├──────┼─────────────┼─────────────┼───────┼────┤
│罰金刑最低度│罰金：（銀元）1 元以上。有│罰金：新臺幣1000元以上，以│罰金刑之最低度│舊法均較│
│刑之變更與加│期徒刑加減者，其最高度及最│百元計算。有期徒刑或罰金加│刑，由銀元10元│為有利。│
│、減：刑法第│低度同加減之。拘役或罰金加│減者，其最高度及最低度同加│（亦經提高）即│        │
│33條第5 款、│減者，僅加減其最高度。    │減之。拘役加減者，僅加減其│新臺幣30元，提│        │
│第67條、第68│                          │最高度。                  │高為新臺幣1000│        │
│條          │                          │                          │元；且加（減）│        │
│            │                          │                          │之最低數額，亦│        │
│            │                          │                          │由銀元1 元即新│        │
│            │                          │                          │臺幣3 元，提高│        │
│            │                          │                          │成為新臺幣100 │        │
│            │                          │                          │元；又罰金刑之│        │
│            │                          │                          │最低度刑亦同加│        │
│            │                          │                          │（減）之。    │        │
├──────┼─────────────┼─────────────┼───────┼────┤
│易科罰金折算│1. 修正前刑法第41條第1 項 │修正後刑法第41條第1 項前段│易科罰金折算標│舊法有利│
│標準變更    │   前段：「犯最重本刑為5  │：「犯最重本刑為5 年以下有│準由銀元1 百元│        │
│            │   年以下有期刑以下之刑之 │期徒刑以下之刑之罪，而受6 │以上3 百元以下│        │
│            │   罪，而受6 個月以下有期 │個月以下有期徒刑或拘役之宣│，即新臺幣3 百│        │
│            │   徒刑或拘役之宣告…得以 │告者，得以新臺幣1 千元、2 │元以上，9 百元│        │
│            │   1 元以上3 元以下折算1日│千元或3 千元折算1 日，易科│，提高為以新臺│        │
│            │   ，易科罰金」。         │罰金」。                  │幣1 千元、2 千│        │
│            │2.罰金罰鍰提高標準條例第2 │                          │元、3 千元折算│        │
│            │  條：「依刑法第41條易科罰│                          │1日 。        │        │
│            │  金…就其原定數額提高為1 │                          │              │        │
│            │  百倍折算1 日；法律所定罰│                          │              │        │
│            │  金數額未依本條例提高倍數│                          │              │        │
│            │  ，或其處罰法條無罰金刑之│                          │              │        │
│            │  規定者，亦同」。        │                          │              │        │
│            │註：上開貨幣單位為銀元。  │                          │              │        │
├──────┴─────────────┴─────────────┴───────┴────┤
│整體比較結果：本件舊法之罰金刑最低度刑及易科罰金之折算標準均較低，而較有利。                  │
└───────────────────────────────────────────────┘
